【裁判字號】    90,上更(一),402
【裁判日期】    901004
【裁判案由】    毒品危害防制條例
【裁判全文】
臺灣高等法院臺南分院刑事判決            九十年度上更(一)字第四二號    Ｇ
      上  訴  人
      即  被  告  甲  ○  ○
      選任辯護人  嚴  庚  辰
右上訴人因毒品案件，不服中華民國八十八年二月廿二日臺灣嘉義地方法院八十七年
度訴字第六二一號第一審判決（起訴案號：臺灣嘉義地方法院檢察署八十七年度偵字
第六一七九號），提起上訴，經判決後，由最高法院發回更審，本院判決如左：
      主      文
原判決關於販賣第二級毒品部份撤銷。
甲○○販賣第二級毒品未遂，累犯，處有期徒刑參年拾月。
扣案第二級毒品安非他命壹包（毛重約伍公克）沒收併銷燬之。
      事      實
一、甲○○（原名張成鑾）於民國（下同）八十四年間，因違反麻醉藥品管理條例案
    件，經臺灣高雄地方法院判處有期徒刑三月，於八十四年九月十二日易科罰金執
    行完畢，猶不知悔改。竟意圖營利，於八十七年十月七日下午三時四十五分許，
    因接獲警員乙○○，佯稱欲購買新台幣（下同）三千元第二級毒品安非他命一包
    ，雙方乃在電話中，約定在嘉義市體育場前交易，並以機車號碼ＵＭＳ─六○七
    號為識別，甲○○即駕駛ＵＭＳ─六○七號機車，持安非他命一包，於八十七年
    十月七日下午四時十五分許，抵嘉義市○○路二號體育場前，擬交付予買主，在
    場埋伏警員見ＵＭＳ─六○七號機車出現，乃上前逮捕，並在甲○○機車菜藍扣
    得安非他命一包（毛重約五公克）。
二、案經嘉義市警察局移送臺灣嘉義地方法院檢察署檢察官偵查起訴。
      理      由
一、訊據上訴人即被告甲○○供承於右揭時地為警查獲安非他命二包之事實，然否認
    有販賣安非他命犯行，辯稱：伊事前接到「阿勇」電話，乃依其夫劉光宗被移送
    勒戒時囑託，攜帶安非他命前往，僅為單純交付，伊絕無販賣安非他命犯行。伊
    在警偵訊供述不實在，伊因關心丈夫安危，始如此供述云云。經查：
  (一)被告於警偵訊及本院審理時，對於右揭時地，駕駛機車持包安非他命一包，在嘉
    義市○區○○路二號前，為警查獲等情，供承不諱。
  (二)又被告於偵查中供承：有人打電話來，要買安非他命，我與他約在案發當日下午
    四點，在體育館附近見面，伊去即被逮捕等語（詳偵查卷六頁），核與被告在警
    訊供承：八十七年十月七日十五時四十分許，有位不詳姓名男子電話與伊聯絡，
    伊就直接詢問他是否要那個（指安非他命），對方說是，又說他現在僅有三千元
    ，我便邀他在嘉市體育館前碰面等語相符（詳警卷二頁）。又據查獲本件警員顏
    文亮、乙○○於原審供稱：伊等事前依線查知被告，欲出售安非他命，並約定於
    前揭時地交易，伊等乃至嘉義市○區○○路二號前，於被告擬交付予買主之際，
    當場查獲等情在卷（詳原審卷一七、一八、七十至七二頁）。況被告丈夫劉光宗
    於偵查中明確供稱：伊未指示甲○○幫伊將安非他命帶給某人等語（詳偵查卷十
    五頁）。益證被告所辯其所攜出為警查獲安非他命，係依其丈夫劉光宗被移送勒
    戒前囑託，而攜持安非他命轉交予綽號「阿勇」者云云，為卸責之詞。
  (三)另扣案被告所欲販賣物品一包，確為安非他命，亦經憲兵司令部刑事支援中心鑑
    定屬實，有該中心八十七年十一月十三日綱得字第一五二八七號鑑驗通知書一
    紙在卷足憑（詳原審卷八頁）。被告販賣第二級毒品安非他命犯行，已為灼然。
  (四)另被告固係經警佯稱購買，始承諾出售每包三千元安非他命。然被告原即有販賣
    意思，非經警員乙○○要約，始萌販賣意思，否則應無於警員乙○○打電話至被
    告住處，被告即在電話中回稱是否是要那個（指安非他命）等語。由是觀之，被
    告有販賣毒品主觀上犯意，殆可確認。再者安非他命乃物稀價昂藥品，為政府嚴
    予取締禁物，苟被告販賣無利可圖，被告何至甘冒重罰追訴危險，被告此項販賣
    雖屬未遂，但其所欲出售價格，必較原購入為低，或有其他牟利，自有營利意思
    甚明。此外復有前揭被告攜出販賣安非他命一包，扣案可資佐證。綜上所述，被
    告販賣安非他命犯行，事證明確，洵堪認定。至案發當日下午四時廿六分許，被
    告又經警循線在嘉義市○○路三四九巷十五號住處，查獲其所有安非他命一包（
    毛重約三公克）。雖公訴人認係同屬供被告販賣用毒品，惟在被告住處扣得安非
    他命一包，經鑑定結果固屬第二級毒品，然被告於查獲當日警訊時，即已供稱伊
    有吸食安非他命，最後吸食時間係八十七年十月七日上午十一時許，在住處吸食
    等語（詳警卷三頁、六頁背面）。且被告經警於其住處扣得該包安非他命同時，
    並扣得被告所有吸食工具一組，有搜索扣押證明筆錄在卷可憑（詳警卷七頁）。
    被告既自承於案發當日上午有吸食毒品，且在被告住處查扣該包安非他命同時，
    併扣得吸食工具一組，被告供稱該包在住處扣得安非他命，係供其吸食之用，非
    無可能。又本院遍閱全卷資料，尚未發現其他證據足證該包在被告住處扣得安非
    他命，係被告供販賣所用毒品，自難徒憑已查獲被告有販賣毒品行為，則於其住
    處查扣安非他命，即遽予推論亦同為被告供販賣所用毒品，公訴人認該包在被告
    住處扣得安非他命同為被告供販賣所用毒品，即非有據，併此敘明。
二、核被告所為，係犯毒品危害防制條例第四條第五項、第二項販賣第二級毒品未遂
    罪，被告與買者已議妥價額及數量，且已帶該藥品，欲行交貨，自屬已為販賣
    行為實施，非僅單純持有行為。公訴意旨認被告係犯同法第五條第二項意圖販賣
    而持有第二級毒品罪，尚有未洽。惟起訴基本社會事實相同，起訴法條應予變更
    。又被告持有毒品低度行為，已為其販賣毒品高度行為所吸收，不另論罪。被告
    著手於犯罪行為實行，嗣因警方查緝而不遂，為未遂犯，應依刑法第廿六條前段
    規定，減輕其刑。又被告前於八十四年間，因違反麻醉藥品管理條例案件，經台
    灣高雄地方法院判處有期徒刑三月，於八十四年九月十二日易科罰金執行完畢，
    有臺灣高等法院被告全國前案紀錄表一份附卷可憑，被告於五年內，再犯本件有
    期徒刑以上之罪，為累犯，除法定刑為無期徒刑依法不得加重外，餘應依刑法第
    四十七條規定，加重其刑，並依法先加後減其刑。
三、原審以被告罪證明確，因予論罪科刑，固非無見；惟查販賣毒品以行為人具有營
    利之意圖始足當之。原判決就被告販賣毒品行為，是否具有營利意圖，未予認定
    記載與論述，自有未洽。又本件於被告住處扣得安非他命一包，依前所述，尚無
    法證明係同屬供被告販賣所用毒品，原審僅憑在被告住處查扣事實，遽予推認係
    被告販毒所用，顯有未當。被告上訴意旨，仍執陳詞，否認犯罪，固無足取。然
    原判決既有可議，自應由本院將原判決予以撤銷改判。爰審酌被告之犯罪動機、
    目的、手段、所生危害、犯後不知悔悟，飾詞狡辯等一切情狀，量處如主文第二
    項所示之刑，以資儆懲。又扣案安非他命一包（約毛重五公克），係屬毒品安非
    他命，已如前述，應依毒品危害防制條例第十八條第一項前段規定，沒收併銷燬
    之。至案發當下午四時廿六分許，在嘉義市○○路三四九巷十五號被告住處查獲
    其所有安非他命一包（毛重約三公克），依前所述，並非被告供販賣毒品所用，
    自應由檢察官另案偵查，尚不得於本件併予宣告沒收銷燬，附此說明。
據上論斷，應依刑事訴訟法第三百六十九條第一項前段、第三百六十四條、第二百九
十九條第一項前段、第三百條，毒品危害防制條例第四條第五項、第二項、第十八條
第一項前段，刑法第十一條前段、第廿六條前段、第四十七條，判決如主文。
本案經檢察官羅清溪到庭執行職務。
中    華    民    國      九十      年      十      月        四        日
                                  臺灣高等法院臺南分院刑事第五庭
              審判長法官  茆    臺    雲
                                            法官  蔡    長    林
                                            法官  董    武    全
右正本證明與原本無異。
如不服本判決，應於判決送達後十日內向本院提出上訴狀，其未敘述理由者並應於提
出上訴狀後十日內向本院補提理由書（應附繕本)。
                                      法院書記官  黃    全    忠
中    華    民    國      九十      年      十      月        十五      日
附錄本件論罪科刑法條全文：
毒品危害防制條例第四條第二項、第五項：
製造、運輸、販賣第二級毒品者，處無期徒刑或七年以上有期徒刑，得併科新臺幣七
百萬元以下罰金。
前四項之未遂犯罰之。


司法院資訊處製作；財團法人民間司法改革基金會備份。
